臺灣高等法院刑事裁定
110年度抗字第861號
抗  告  人  
即 受刑 人  黃建翔



上列抗告人即受刑人因聲請定其應執行刑案件，不服臺灣桃園地
方法院110年度聲字第1211號中華民國110年4月29日裁定，提起
抗告，本院裁定如下：
    主  文
抗告駁回。
    理  由
一、原裁定意旨略以：抗告人即受刑人黃建翔（下稱抗告人）因
    犯如附表所示之罪，先後經法院判處如附表所示之刑，並均
    確定在案等情，有各該判決書及本院被告前案紀錄表在卷可
    稽。又抗告人所犯如附表所示之罪，均係於如附表編號1 所
    示判決確定日前為之，且以原審法院為犯罪事實最後判決之
    法院；再者，抗告人所犯附表編號3、5、6、7、9、11、13
    所示之罪刑，雖得易科罰金，而與附表編號1、2、4、8、10
    、12、14至17所示不得易科罰金之宣告刑，依刑法第50條第
    1 項但書第1 款之規定，固不得併合處罰，惟本案係聲請人
    依抗告人請求聲請定其應執行之刑，此有臺灣桃園地方法院
    檢察署依102 年1 月23日修正之刑法第50條調查受刑人是否
    聲請定應執行刑調查表附卷足憑，原審法院認其聲請為正當
    ，並斟酌定應執行刑內部界限之拘束，衡量抗告人附表所示
    各罪之法律目的、抗告人違反之嚴重性及貫徹刑法量刑公平
    正義理念等情，爰依刑事訴訟法第477條第1項，刑法50條第
    2項、第53條、第51條第5款規定，裁定應執行刑有期徒刑8
    年6月，並說明依據司法院大法官會議解釋釋字第144號解釋
    ，就得易科罰金之刑，與不得易科罰金之刑合併定執行刑，
    不得諭知易科罰金等語。
二、抗告意旨略以：
　㈠前曾發生二名被告連續犯竊盜案件，經法院按情節輕重，分
    別各處有期徒刑405年、399年確定，並依數罪併罰規定予以
    定應執行刑為有期徒刑5年及4年6月確定。其解釋意旨以：
    殺人罪最重不過判處死刑、無期徒刑或10年以上有期徒刑，
    究其行為因涉及危害他人生命之程度甚鉅，非論予重典，難
    以消彌行為人之罪行所造成危及他人生命之社會秩序，而二
    被告之犯行固有危及他人財產，但與殺人罪相對比，尚有不
    能横跨逾越之鴻溝存在。其中竊盜罪最高本刑為5年，抗告
    人之犯行雖與法難容，但其目的僅為取財，並未傷及他人之
    生命，並非重大惡極，非予重典而難以達懲儆之目的，且人
    生在世短短數十載，法律制定之宗義又豈是僅止於為處罰而
    處罰為最終目的。　
　㈡抗告人是否有與主動積極配合，協助偵查及法院審理，為法
    院依刑法第57條審酌被告犯後態度考量點之一，而抗告人之
    個人生活環境、背景等情形亦為量刑應考量因素之一，二者
    均為決定被告應如何處斷之重要因素。然原審法院未慮及此
    。再者抗告人家中尚有年邁、行動不便無法自理生活之祖母
    ，而有刑法第59條規定「犯罪顯可憫恕之情」應予以從輕量
    刑。
　㈢參以臺灣基隆地方法院105年度聲字第1122號就竊盜罪合計判
    處有期徒刑4年9月，定應執行刑2年6月；臺灣基隆地方法院
    96年度易字第538號就竊盜案件判刑8月後符合減刑為4月，
    共38件合計刑期為12年8月，經定應執行刑為3年；本院106
    年度聲字第3587號就竊盜案件，分別科刑合計為有期徒刑6
    年7月，後定應執行刑為有期徒刑3年10月；另有犯罪行為人
    不服臺灣桃園地方法院98年度聲字第1733號裁定應執行刑為
    有期徒刑6年2月，經提起抗告後，由本院98年度抗字第634
    號裁定應執行刑有期徒刑3年。
　㈣實務上學者論著有主張在累進遞減的原則上，數罪併罰時具
    體審酌整體犯罪過程之各罪關係，宜予各刑相加後酌減三分
    之一以上。（黃榮堅教授「數罪併罰量刑模式構想」月旦法
    學雜誌第123期）　
　㈤蔡英文總統於民國105年11月28日主持執政決策協調會議時亦
    宣示，對於毒品成癮者應視為「病人」，不能僅單以定罪處
    罰之方式對待。且毒品成癮者主要是以戕害自身健康為主，
    對於他人法益未產生實質上的侵害，然而在數罪併罰上所應
    執行之刑期，通常只酌減幾個月而已，與其他犯罪行為比較
    ，施用毒品的刑期反而常常較長，足見數罪併罰所施恩典，
    對於毒品成癮者已嚴重失衡，有違公平比例原則。
　㈥抗告人年近不惑，家中尚有年事已高之祖母與父親，因父親
    工作繁忙，需要抗告人協助照顧祖母之生活起居。若未能克
    盡孝親之事，將令抗告人懊悔不已。
　㈦綜上，懇請鈞院充分考量抗告人所請，給予抗告人公平公正
    之裁定，讓抗告人有再一次改過遷善、自新的機會，俾抗告
    人早日重返社會、克盡孝親之事云云。　
三、按數罪併罰，有二裁判以上者，依刑法第51條之規定，定其
    應執行之刑，刑法第53條定有明文；裁判確定前犯數罪者，
    併合處罰之。但得易科罰金之罪與不得易科罰金之罪，經受
    刑人請求檢察官聲請定應執行刑者，依第51條規定定之，刑
    法第50條第1項但書、第2 項亦有明文規定。又刑法第51條
    第5款規定，宣告多數有期徒刑者，於各刑中之最長期以上
    ，各刑合併之刑期以下，定其刑期，但不得逾30年。再法律
    上屬於自由裁量之事項，有其外部性界限及內部性界限，並
    非概無拘束。依據法律之具體規定，法院應在其範圍選擇為
    適當之裁判者，為外部性界限；而法院為裁判時，應考量法
    律之目的，及法律秩序之理念所在者，為內部性界限。法院
    為裁判時，二者均不得有所踰越（最高法院80年台非字第47
    3號判例意旨）。在數罪併罰，有二裁判以上，定其應執行
    之刑時，固屬於法院自由裁量之事項，然仍應受前揭外部性
    界限及內部性界限之拘束（最高法院93年度台非字第192號
    判決意旨參照）。　　　
四、經查：
　㈠抗告人先後犯如附表所示之罪，分別經法院判處罪刑確定，
    有前開判決及本院被告前案紀錄表在卷可稽。又抗告人所犯
    如附表編號3、5、6、7、9、11、13所示之罪刑，雖得易科
    罰金，而與附表1、2、4、8、10、12、14至17所示不得易科
    罰金之宣告刑，業經抗告人請求定執行刑，此有臺灣桃園地
    方檢察署依102年1月23日修正之刑法第50條調查受刑人是否
    聲請定應執行刑調查表附卷可參（見執聲卷第5、6頁），是
    檢察官據以聲請定其應執行之刑，核屬正當。而按數罪併罰
    ，有二裁判以上者，依刑法第51條之規定，定其應執行之刑
    ，刑法第53條定有明文；又刑法第51條第5款規定，宣告多
    數有期徒刑者，於各刑中之最長期以上，各刑合併之刑期以
    下，定其刑期，但不得逾30年。再法律上屬於自由裁量之事
    項，有其外部性界限及內部性界限，並非概無拘束。依據法
    律之具體規定，法院應在其範圍選擇為適當之裁判者，為外
    部性界限；而法院為裁判時，應考量法律之目的，及法律秩
    序之理念所在者，為內部性界限。法院為裁判時，二者均不
    得有所踰越。在數罪併罰，有二裁判以上，定其應執行之刑
    時，固屬於法院自由裁量之事項，然仍應受前揭外部性界限
    及內部性界限之拘束。據上，附表所示之罪，合計刑度為有
    期徒刑11年7月，此為法院定應執行時之外部界限，而其中
    附表編號1至15所示之罪，曾經臺灣桃園地方法院以109年度
    聲字第2927號裁定合併定應執行有期徒刑7年6月，則原裁定
    審酌被告所犯各次侵害之法益均屬相同，且各次犯行之時間
    亦非相隔久遠，足認各罪之獨立性不高，如以實質累加之方
    式定應執行刑，處罰之刑度顯將超過其行為之不法內涵，而
    違反罪責原則。是就上開整體犯罪予以評價被告之人格特性
    與犯罪傾向、數罪對法益侵害之加重效應、各罪宣告刑總和
    上限及各刑中最長期者，並考量被告未來復歸社會之可能性
    ，依多數犯罪責任遞減原則，定其應執行刑8年6月，其裁量
    所定之刑期，並無濫用裁量權之情形，揆諸前揭說明，於法
    核無不合，而原裁定經審酌抗告人所犯案件，未予大幅減輕
    抗告人之應執行刑，尚難謂有何違法不當，難認有何違反外
    部界限及內部界限、罪刑相當原則，於法即無違誤。抗告意
    旨以前揭情詞指摘原裁定不當，並無理由。
　㈡再者，數罪併罰之定應執行刑，係出於刑罰經濟與責罰相當
    之考量，並非在給予受刑人不當利益，抗告人抗告意旨所舉
    各事例，均屬個案審判中量刑之參考，並無拘束本案之效力
    ，且非本件判決確定後定應執行刑法院所得調查審酌之事項
    ，抗告人執此指摘原裁定有違反比例或公平原則之情事，容
    有誤會，自無足採。
　㈢至抗告人抗告意旨請求考量抗告人家庭狀況、犯罪時動機與
    目的，給予一個改過自新之機會，從輕量刑云云，要非本案
    定執行刑時所應審酌。
　㈣是原裁定經核並無不合，抗告意旨以前揭情詞指摘原裁定不
    當，並無理由，應予駁回。
據上論斷，應依刑事訴訟法第412條，裁定如主文。
中　　華　　民　　國　　110 　年　　5 　　月　　31　　日
                  刑事第十二庭  審判長法　官  陳如玲
                                      法　官  蔡如惠
                                      法  官  郭惠玲
以上正本證明與原本無異。
如不服本裁定，應於收受送達後5日內向本院提出抗告狀。
                                      書記官  賴尚君
中　　華　　民　　國　　110 　年　　5 　　月　　31　　日
附表：
編          號  1 2 3 罪          名  竊盜 竊盜 竊盜 宣    告    刑  有期徒刑7 月 有期徒刑7 月 有期徒刑4 月，如易科罰金，以新臺幣1千元折算1日 犯  罪  日  期  106年3月25日 107年3月4日 105年12月10日  最  後 事實審 法    院 本院 臺灣桃園地方法院 本院  案    號 107 年度上易字第2491號 107 年度審易字第2448號 107 年度上易字第2490號  判決日期 108年1月17日 108年1月16日 108年1月31日  確  定 判  決 法    院 同上 同上 同上  案    號 同上 同上 同上  確定日期 108年1月17日 108年2月11日 108年2月26日 

編          號  4 5 6 罪          名  竊盜 竊盜 竊盜 宣    告    刑  有期徒刑7 月 有期徒刑6 月，如易科罰金，以新臺幣1 千元折算1 日（2次） 有期徒刑4 月，如易科罰金，以新臺幣1千元折算1日 犯  罪  日  期  107年8月16日 106 年11月27日、107年1月17日 107年3月10日  最  後 事實審 法    院 臺灣桃園地方法院 臺灣桃園地方法院 臺灣桃園地方法院  案    號 107 年度審易字第3565號 107 年度審易字第3044號 108 年度審簡字第174號  判決日期 108年3月13日 108年3月13日 108年3月18日  確  定 判  決 法    院 同上 同上 同上  案    號 同上 同上 同上  確定日期 108年4月8日 108年4月15日 108年4月19日 
編          號  7 8 9 罪          名  毒品危害防制條例 竊盜 竊盜 宣    告    刑  有期徒刑5 月，如易科罰金，以新臺幣1 千元折算1 日（4次） 有期徒刑7 月 有期徒刑5 月，如易科罰金，以新臺幣1 千元折算1 日 犯  罪  日  期  106 年3 月25日、106 年4 月11日、106 年5 月18日、106年7月12日 107年9月28日 107年2月22日  最  後事實審 法    院 臺灣桃園地方法院 臺灣桃園地方法院 臺灣桃園地方法院  案    號 108 年度審簡字第136號 108年度審易字第2132號 108 年度審簡字第963 號  判決日期 108年5月29日 108年11月18日 108年11月14日  確  定 判  決 法    院 同上 同上 同上  案    號 同上 同上 同上  確定日期 108年6月24日 108年12月13日 108年12月31日 

編          號  10 11 12 罪          名  竊盜 竊盜 竊盜 宣    告    刑  有期徒刑8 月 有期徒刑4 月，如易科罰金，以新臺幣1千元折算1日 有期徒刑9 月 犯  罪  日  期  107 年12月16日至108 年1 月14日間之某日 107年12月12日 107年4月26日  最  後事實審 法    院 臺灣桃園地方法院 臺灣桃園地方法院 臺灣桃園地方法院  案    號 108 年度審易字第2022號 109年度桃簡字第89號 108年度易字第313 號  判決日期 108年12月6日 109年1月30日 109年4月22日  確定 判決 法    院 同上 同上 同上  案    號 同上 同上 同上  確定日期 108 年12月31日 109年3月18日 109年6月10日 
編         號  13 14 15 罪         名  毒品危害防制條例 竊盜 毀壞安全設備竊盜罪 宣    告    刑  有期徒刑3 月，如易科罰金，以新臺幣1 千元折算1 日（4 次） 有期徒刑7 月 有期徒刑8 月 犯  罪  日  期  107年1月上旬某日 107年8月11日 107年8月10日上午10時28分許   最  後 事實審 法    院 臺灣桃園地方法院 臺灣桃園地方法院 臺灣桃園地方法院  案    號 108 年度壢簡字第337 號 108 年度易字第1143號 109 年度審易字第292 號  判決日期 108年7月9日 109年3月31日 109 年5 月22日  確  定 判  決 法    院 同上 同上 同上  案    號 同上 同上 同上  確定日期 109年5月1日 109年5月6日 109年6月24日 


編         號  16 17  罪         名  結夥三人以上攜帶兇器踰越牆垣竊盜罪 結夥三人以上攜帶兇器毀壞安全設備竊盜罪  宣    告    刑  有期徒刑9 月 有期徒刑9 月  犯  罪  日  期  107年7月5日上午5時10分許 107年11月8日上午1時36分許   最  後 事實審 法    院 臺灣桃園地方法院 臺灣桃園地方法院   案    號 109 年度易字第357 號 109 年度易字第497號   判決日期 109年8月11日 109年11月11日   確  定 判  決 法    院 同上 同上   案    號 同上 同上   確定日期 109年9月8日 109年12月21日